臺灣桃園地方法院刑事裁定　　　　　　 100年度聲判字第31號
聲　請　人　王啟展
代　理　人　陳麗真律師
被　　　告　鍾鳳連
　　　　　　楊永全
上列聲請人因被告偽造文書案件，不服臺灣高等法院檢察署100
年度上聲議字第2941號駁回聲請再議之處分（原不起訴處分案號
：臺灣桃園地方法院檢察署99年度偵續一字第26號），聲請交付
審判，本院裁定如下：
    主  文
聲請駁回。
    理  由
一、本件聲請交付審判意旨詳如附件。
二、按刑事訴訟法第258 條之1 規定告訴人得向法院聲請交付審
    判，係新增對於「檢察官不起訴或緩起訴裁量權」制衡之一
    種外部監督機制，法院僅就檢察官所為不起訴或緩起訴之處
    分是否正確加以審查，以防止檢察機關濫權，依此立法精神
    ，同法第258 條之3 第3 項規定法院審查聲請交付審判案件
    時「得為必要之調查」，其調查證據之範圍，自應以偵查中
    曾顯現之證據為限；而同法第260 條對於不起訴處分已確定
    或緩起訴處分期滿未經撤銷者得再行起訴之規定，其立法理
    由說明該條所謂不起訴處分已確定者，包括「聲請法院交付
    審判復經駁回者」之情形在內，是前述「得為必要之調查」
    ，其調查證據範圍，更應以偵查中曾顯現之證據為限，不得
    就告訴人新提出之證據再為調查，亦不得蒐集偵查卷以外之
    證據，否則，將與刑事訴訟法第260 條之再行起訴規定，混
    淆不清，亦將使法院兼任檢察官而有回復「糾問制度」之虞
    ；且法院裁定交付審判，即如同檢察官提起公訴使案件進入
    審判程序，是法院裁定交付審判之前提，必須偵查卷內所存
    證據已符合刑事訴訟法第251 條第1 項規定「足認被告有犯
    罪嫌疑」檢察官應提起公訴之情形，亦即該案件已經跨越起
    訴門檻，否則，縱或法院對於檢察官所認定之基礎事實有不
    同判斷，但如該案件仍須另行蒐證偵查始能判斷應否交付審
    判者，因交付審判審查制度並無如同再議救濟制度得為發回
    原檢察官續行偵查之設計，法院仍應依同法第258 條之3 第
    2 項前段規定，以聲請無理由裁定駁回，合先敘明。
三、按犯罪事實應依證據認定之，無證據不得認定犯罪事實，刑
    事訴訟法第154 條第2 項定有明文；又告訴人之告訴，係以
    使被告受刑事訴追為目的，是其陳述是否與事實相符，仍應
    調查其他證據以資審認；故犯罪事實之認定，應憑證據，如
    未能發現相當證據，或證據不足以證明，自不能以推測或擬
    制之方法，以為裁判基礎；另認定不利於被告之事實，須依
    積極證據，苟積極證據不足為不利於被告事實之認定時，即
    應為有利於被告之認定，更不必有何有利之證據（最高法院
    40年台上字第86號及30年上字第816 號判例意旨參照）。
四、經查：
(一)本件被告鍾鳳連與黃榮宗（已歿）向聲請人王啟展及王啟禎
    （已歿）承租位於桃園縣蘆竹鄉○○路○ 段394 巷6 號作為
    桃園縣私立宜養養護中心（下稱宜養養護中心）辦公、營業
    之用，約定租賃期間為民國92年8 月1 日起至98年7 月31日
    止，於94年6 月23日簽立公證租約。並於95年2 月15日取得
    宜養養護中心之立案登記書，負責人登記為黃榮宗。嗣後宜
    養養護中心陸續以聲請人王啟展及王啟禎名義向桃園縣政府
    申請建物使用執照用途變更，於96年5 月8 日經桃園縣政府
    核准其申請將建築物使用執照用途變更為安養機構後，於96
    年5 月31日向桃園縣政府申請建築物使用執照用途變更為長
    期照護機構，經桃園縣政府於96年7 月2 日核准。復於97年
    7 月30日被告鍾鳳連委由任職於建築師事務所之被告楊永全
    持被告鍾鳳連所交付之王啟展、王啟禎之新式身分證影本及
    便章2 枚向桃園縣政府申報使用執照項目由安養中心更動為
    長期照顧機構，被告楊永全並在該申報書上製作「王啟展」
    、「王啟禎」之署押等節，為被告鍾鳳連、楊永全所坦認，
    並為聲請人所不爭執，且經本院調閱臺灣桃園地方法院檢察
    署97年度他字第3919號、98年度偵字第13683 號、99年度偵
    續字第7 號、99年度偵續一字第26號偵查卷宗無訛，堪信為
    真實。
(二)關於宜養養護中心之相關事宜，皆係由王啟禎與被告鍾鳳連
    聯繫處理乙情，為聲請人坦認在卷（見臺灣桃園地方法院檢
    察署99年度偵續字第7 號偵查卷宗第13頁），並經證人即聲
    請人之母王江秀美證述明確（見臺灣桃園地方法院檢察署99
    年度偵續一字第26號偵查卷宗第41頁），足見被告鍾鳳連辯
    稱：宜養養護中心申請變更為長期照護機構，向來都是與王
    啟禎聯繫，且已徵得王啟禎之同意，所以沒有想到要跟聲請
    人王啟禎報告此事等語，並非全然無據。另觀諸被告鍾鳳連
    於96年5 月31日向桃園縣政府申請建築物使用執照變更為長
    期照護機構，桃園縣政府乃陸續於95年6 月16日、95年12月
    20 日 、96年3 月16日及96年5 月8 日，數次將變更事項進
    度及過程函知王啟展、王啟禎，此有桃園縣政府95年6 月16
    日府工使字第0950172260號函附違規查報單、桃園縣政府消
    防局95年12月20日桃消預字第0950103563號函附消防安全設
    備會勘表、桃園縣政府96年3 月16日府工使字第0960081859
    號函附室內裝修合格證明、桃園縣政府96年5 月8 日府工使
    字第0960150319號函附副本圖說各1 份在卷可參（各見臺灣
    桃園地方法院檢察署99年度偵續字第7 號偵查卷宗第43頁至
    第44頁、第47頁至第48頁、第45頁至第69頁、第97頁至第98
    頁、97年度他字卷第3919號偵查卷宗第104 頁至第105 頁、
    第10 6頁至第109 頁、第110 頁至第116 頁）。且被告鍾鳳
    連申請宜養養護中心之建築物使用執照變更為長期照護機構
    通過後，桃園縣政府另於96年7 月2 日以府工使字第096021
    3965號函知聲請人及王啟禎（見臺灣桃園地方法院檢察署97
    年度他字卷第3919號偵查卷宗第117 頁至第127 頁），倘聲
    請人及王啟禎不同意被告鍾鳳連申請變更宜養養護中心為長
    期照護機構，則於受上開文件通知而知悉歷次之申請審核過
    程，聲請人及王啟禎當向被告鍾鳳連表示異議，然均未見聲
    請人及王啟禎向被告鍾鳳連質疑此事，足見被告鍾鳳連辯稱
    其向桃園縣政府申請宜養養護中心之建築使用執照用途變更
    ，係徵得王啟禎之同意下，應可採信。刑事法之犯罪，以行
    為人主觀上有實現特定犯罪構成要件事實之決意（或認識）
    ，且主觀上有實行此項犯罪構成要件事實之行為，始稱相當
    ；若行為人主觀上欠缺此項實行犯罪構成要件事實之意思（
    認識），縱外觀有此一實行之行為者，仍不能謂其已該當於
    該特定之犯罪構成要件，而予以非難，令負刑責（最高法院
    99年度台上字第6009號判決意旨參照）。查宜養養護中心相
    關事宜均由王啟禎處理，且被告鍾鳳連係徵得王啟禎同意下
    ，方向桃園縣政府申請宜養養護中心之建築使用執照用途變
    更，已如前述，則被告鍾鳳連委由被告楊永全於97年7 月30
    日申請宜護養護中心之建築使用執照用途變更或用途更動，
    不知王啟禎於97年7 月22日死亡，仍以「王啟禎」及王啟展
    之名義提出申請，主觀上即難認有何偽造文書之故意。
(三)此外，被告楊永全自94年間起，即受被告鍾鳳連之委託，協
    助辦理宜養養護中心申請登記、建築使用執照用途變更等相
    關事項，此據被告楊永全於偵查中供述明確（見臺灣桃園地
    方法院檢察署97年度他字卷第3919號偵查卷宗第22頁、第27
    頁），而於被告楊永全受被告鍾鳳連之委託，以聲請人及王
    啟禎之名義，向桃園縣政府申請宜養養護中心之建築使用執
    照用途變更之過程中，如上說明，桃園縣政府亦陸續函知聲
    請人王啟展及王啟禎宜養養護中心之建築使用執照用途變更
    之處理過程，惟聲請人王啟展及王啟禎均未就此表示異議，
    或向被告楊永全表示此項申請並未徵得其等同意，則於97年
    7 月30日被告楊永全製作聲請人及王啟禎之署押於已蓋有聲
    請人及王啟禎印章之使用項目更動申報書之上，以便向桃園
    縣政府辦理宜養養護中心更動為長期照顧機構，尚難認被告
    楊永全有何偽造署押之主觀犯意。
(四)另聲請意旨認被告是否受有不法利益，非偽造文書之構成要
    ，而原處分僅以系爭建築物租金是否提高一事，逕自認定被
    告無偽造行為，乃與法有違云云。惟查，偽造文書罪固不以
    被告是否受有不法利益為構成要件，然檢察官就此部份加以
    調查，係因聲請人一再指稱，被告鍾鳳連唯恐聲請人王啟展
    及王啟禎提高租金，為其偽造文書之犯罪動機等語（各見臺
    灣桃園地方法院檢察署99年度偵續字第7 號偵查卷宗第20頁
    、99年度偵續一字第26號偵查卷宗第8 頁），且此部分未經
    調查又為臺灣高等法院檢察署以99年度上聲議字第4217號命
    令所指摘，嗣經檢察官函詢桃園縣政府後，桃園縣政府乃以
    100 年1 月14日府社老字第1000018874號函覆桃園縣政府老
    人福利機構履行營運擔保能力認定標準（見臺灣桃園地方法
    院檢察署99年度偵續一字第26號偵查卷宗第37頁至第38頁）
    ，而依此標準，檢察官乃認被告鍾鳳連將宜護養護中心更改
    為長期照護機構並不必然導致每月營收增加之結果，故認聲
    請人指稱，被告鍾鳳連唯恐聲請人及王啟禎提高租金，為其
    偽造文書之犯罪動機云云，並不可採。是聲請意旨指稱原處
    分僅以系爭建築物租金是否提高一事，逕自認定被告無偽造
    行為，乃與法有違云云，尚有誤會。
(五)至聲請意旨以桃園縣政府雖陸續將變更結果函知王啟禎、聲
    請人王啟展，但檢察官未詳查該函是否合法送達云云。惟查
    桃園縣政府陸續於95年6 月16日、95年12月20日、96年3 月
    16日、96年5 月8 日、96年7 月2 日將宜養養護中心各項變
    更函知王啟禎及聲請人王啟展，已如前述，惟聲請人於偵查
    中始終未就前開文件之送達提出質疑，復經本院詳閱全卷，
    亦未存有前開文件送達之證明，揆諸前揭法律規定及說明，
    本院尚不得調查未曾顯示於偵查中之相關送達證書，而自行
    蒐集偵查卷以外之證據。
五、綜上，本件並無積極證據足資證明被告鍾鳳連、楊永全有共
    同於97年7 月30日於使用執照項目更動申報書上為偽造行為
    之故意，復查無其他積極之證據，足以證明被告鍾鳳連、楊
    永全有上開偽造犯行，自屬不能證明被告犯罪。基上說明，
    原不起訴及駁回再議處分書以被告鍾鳳連、楊永全犯罪嫌疑
    不足為由，分別為不起訴處分或駁回聲請人再議之聲請，均
    已詳予敘明其理由及所憑依據，且論證理由亦無違反經驗法
    則、論理法則或其他證據法則之處。聲請人徒憑己意，漫事
    指摘原檢察官之處分書違誤云云，洵不足採。從而，聲請人
    所為交付審判之聲請為無理由，應予駁回，爰裁定如主文。
據上論斷，應依刑事訴訟法第258 條之3 第2 項前段，裁定如主
文。
中    華    民    國    100   年    6     月    30    日
                  刑事第七庭審判長 法  官  鄭吉雄
                                   法  官  毛松廷
                                   法  官  蔡羽玄
以上正本證明與原本無異。
不得抗告。
                                   書記官  陳玉芳
中    華    民    國   100    年    7     月    4     日